臺灣高等法院臺南分院刑事裁定
111年度毒抗字第255號
抗  告  人  
即  被  告  陳啓輝
上列抗告人因聲請觀察勒戒案件，不服臺灣臺南地方法院中華民
國111年3月2日裁定(111年度毒聲字第196號)，提起抗告，本院
裁定如下：
    主  文
抗告駁回。
    理  由
一、本件抗告意旨略以：抗告人即被告甲○○（下稱被告）不服原
    審為觀察勒戒裁定，抗告理由如下：㈠被告希望判決能暫緩
    予以追訴處罰或自行自費戒癮治療，經此事件後已自省深知
    反省，也未曾再碰第二級毒品甲基安非他命，懇求法官能給
    予被告用服務回饋社會暫緩予以追訴處罰或自費自行戒癮治
    療的機會。㈡被告因喪母期間悲痛萬分心情低落，其好奇心
    進而觸碰第二級毒品甲基安非他命，於住處被警方查獲並移
    送偵辦，被告深已自省知錯，且在警詢及偵查庭中自白坦承
    不諱並認錯，從犯錯後自省需正常的工作並與客戶有合約信
    任關係須將所承包冷氣空調之工程完成，被告自年幼雙親因
    車禍植物人至今，生活開銷龐大，含已喪母，但仍有父親陳
    安忠在台南市○○區○○路○段000巷0號0樓○○醫院長照中心之開
    銷及房租負擔開銷龐大，若被告因本案進行觀察勒戒，日前
    所承包冷氣空調工程停擺毀約失信，他日生活及負擔恐成問
    題，且被告此次為初犯行為者，也為此犯行引以為戒、痛改
    前非未再觸碰毒品。㈢被告未婚、未生子，且唯一親人奶奶
    也於110年12月2日即被告生日當天離世，如今只剩被告孤身
    一人，懇求法官能給被告從新做人的機會，給予更合適的判
    決云云。
二、按犯毒品危害防制條例第10條之罪者，檢察官應聲請法院裁
    定，或少年法院（地方法院少年法庭）應先裁定，令被告或
    少年入勒戒處所觀察、勒戒，其期間不得逾2 月。觀察、勒
    戒後，檢察官依據勒戒處所之陳報，認受觀察、勒戒人無繼
    續施用毒品傾向者，應即釋放，並為不起訴之處分；認受觀
    察、勒戒人有繼續施用毒品傾向者，檢察官應聲請法院裁定
    令入戒治處所強制戒治，其期間為6個月以上，至無繼續強
    制戒治之必要為止，毒品危害防制條例第20條第1項、第2項
    分別定有明文。又有關毒品危害防制條例觀察、勒戒之規定
    ，係對施用毒品成癮者所為之積極矯治措施之保安處分，目
    的在斷絕施用毒品者對毒品之依賴，屬強制規定，除經檢察
    官審酌個案情形，依毒品危害防制條例第24條第1 項為附命
    完成戒癮治療之緩起訴處分，可排除觀察、勒戒之適用外，
    凡經檢察官聲請法院裁定將被告送勒戒處所觀察、勒戒，法
    院只得就檢察官之聲請是否適法為裁定，原則上應予尊重，
    僅就檢察官之判斷有違背法令、事實認定有誤或其裁量有重
    大明顯瑕疵等事項為有限度之低密度審查。法院尚無自由斟
    酌以其他方式替代或得以其他原因免予執行之權。再所謂「
    戒癮治療計畫」，係法務部基於防制毒品危害之刑事政策，
    與毒品危害防制條例第24條鑑於對若干施用毒品者，若僅施
    以徒刑不足以斷絕毒癮之規範本旨，乃令檢察機關與衛生主
    管機關合作，由檢察官審酌個案情形，援引毒品危害防制條
    例第24條，改以緩起訴處分方式轉介毒品施用者前往醫療院
    所治療，惟是否給予被告為附命完成戒癮之緩起訴處分，屬
    檢察官之職權，併予敘明。
三、經查：
　㈠被告基於施用第二級毒品甲基安非他命之犯意，於110年11月
    14日下午5時至6時許，在其臺南市南區永興一街住處，以將
    甲基安非他命置入玻璃球內加熱吸食其煙霧之方式施用甲基
    安非他命1次一情，已據被告於警詢、偵查中均坦承不諱，
    且其為警採集之尿液檢體，經送驗結果，確呈安非他命、甲
    基安非他命陽性反應等情，有臺南市政府警察局第一分局送
    驗尿液編號與真實姓名對照表編號名冊（檢體編號：110M22
    4）、臺南市政府衛生局濫用藥物尿液檢驗報告在卷可稽，
    足認被告之自白核與事實相符，其確有施用第二級毒品之犯
    行，堪以認定。被告未曾因施用毒品而經法院裁定觀察、勒
    戒或強制戒治，有臺灣高等法院被告前案紀錄表1份在卷可
    佐，依上開說明，原審因認檢察官之聲請為正當，而依毒品
    危害防制條例第20條第1項之規定，裁定被告施用第二級毒
    品，令入勒戒處所觀察、勒戒，其期間不得逾2月。經核並
    無不合。
  ㈡再按毒品危害防制條例中關於觀察、勒戒之規定，乃係導入
    一療程觀念，針對受處分人將來之危險所為預防、矯治措施
    之保安處分，目的係在戒除受處分人施用毒品身癮及心癮之
    措施，以達教化與治療之目的，其立法意旨在幫助施用毒品
    者戒毒，非屬懲戒行為人之性質，核與刑罰執行之目的不同
    ，可謂刑罰之補充制度，雖觀察、勒戒等保安處分，兼具有
    自由刑之性質，然卻有刑罰不可替代之教化治療作用。且此
    為法律之強制規定，法院無裁量之餘地。如經檢察官聲請令
    入勒戒處所觀察、勒戒，依前述說明，法院僅得依法裁定，
    尚無自由斟酌以其他方式替代之權。故被告抗告意旨請求暫
    緩予以追訴處罰或自費自行戒癮治療的機會云云，自非法院
    職權可為，即非可採。又毒品危害防制條例所規定之觀察、
    勒戒處分，既屬用以矯治、預防行為人反社會性格，而具社
    會保安功能之保安處分，當無因行為人之個人或家庭因素而
    免予執行之理。故被告主張其有家人需照顧、工作影響等情
    ，與其是否應經送觀察、勒戒無涉。是被告以其家庭工作因
    素，執為抗告理由，並無可採。被告仍執前詞提起抗告，然
    未就原審觀察、勒戒裁定有何違法或不當有所指摘，為無理
    由，應予駁回。
據上論斷，應依刑事訴訟法第412 條，裁定如主文。　
中　　華　　民　　國　　111 　年　　3 　　月　　28　　日
                  刑事第二庭    審判長法  官  陳珍如
                                      法  官  包梅真
                                      法  官  黃裕堯
以上正本證明與原本無異。
不得再抗告。
　　　　　　　　　　　　　　　　　　　書記官  蔡孟芬
中　　華　　民　　國　　111 　年　　3 　　月　　28　　日